臺灣高雄地方法院民事裁定　　　　　 100年度消債抗字第41號
抗　告　人　王春懿
上列抗告人因聲請更生程序事件，對於民國100 年3 月21日本院
100 年度消債更字第44號裁定提起抗告，本院裁定如下：
    主  文
抗告駁回。
抗告程序費用新臺幣壹仟元由抗告人負擔。
    理  由
一、抗告意旨略以：伊向最大債權金融機構即澳盛銀行請求協商
    時，該銀行於電話協商時提出之還款方案係要求以180 期，
    年利率1.5%，每期還款新臺幣（下同）18,630元，嗣面談時
    並無提及每月還款金額為16,200元，若還款金額確定為每月
    16,200元，伊應能負擔，且伊每月日常生活所需高於最低生
    活費標準9,829 元，是伊每月收入扣除必要生活支出後所餘
    有限，實已不能清償債務，為此依法聲請准予更生，乃原審
    法院不察，竟以伊尚非不能清償債務或有不能清償債務之虞
    為由駁回伊之聲請，爰依法提起本件抗告等語。並聲明：原
    裁定廢棄。
二、按「為使負債務之消費者得依本條例所定程序清理其債務，
    以調整其與債權人及其他利害關係人之權利義務關係，保障
    債權人之公平受償，謀求消費者經濟生活之更生及社會經濟
    之健全發展，特制定本條例」、「債務人不能清償債務或有
    不能清償之虞者，得依本條例所定更生或清算程序，清理其
    債務」，消費者債務清理條例第1 條、第3 條定有明文。是
    消費者債務清理條例之立法，其中心思想乃認陷於經濟上困
    境之消費者若任其於惡性循環之債務窘境中自生自滅，其將
    衍生嚴重之社會問題，致難以維持安定之社會經濟秩序，故
    有予之分別情形依更生或清算之程序清理其債務之必要，藉
    以妥適調整其與各相關債權人等間之權利義務關係，以謀求
    消費者經濟生活之更生機會，從而健全社會經濟發展。惟私
    法上之債之關係，係以當事人間之信賴關係為基礎，為社會
    經濟組織之重要支柱。當事人於以法律行為追求自己之利益
    之際，亦應顧及對方之利益，並考量債權債務在社會上之作
    用，本於誠實及信用之原則，行使其債權及履行其債務。故
    債務人之消費者欲以上開條例為其所負義務之調整者，自應
    本於誠信原則之本旨，僅在其不能清償債務或有不能清償之
    虞而使其陷於經濟上之困境時始得准許之。以避免其藉此善
    意之立法而惡意圖謀減免債務，致使社會陷於道德之危險，
    並因此使信用緊縮而造成社會經濟之動盪。又聲請更生或清
    算不合程式或不備其他要件者，法院應以裁定駁回之，但其
    情形可以補正者，法院應定期間先命補正，消費者債務清理
    條例第8 條亦有明定。
三、經查：
  (一)抗告人現積欠澳盛銀行等債權人共計4,224,621 元，於消費
    者債務清理條例施行後，曾向最大債權金融機構澳盛銀行請
    求共同協商債務清償方案，惟於民國100 年1 月21日業經該
    行通知協商不成立，此有抗告人之債權人清冊、財團法人金
    融聯合徵信中心當事人綜合信用報告、前置協商不成立通知
    書在卷可稽（見原審卷第42至44頁、第60頁、第72至80頁）
    ，堪信為真。而依前揭條文規定及說明意旨，抗告人就上開
    債務須有不能清償債務或有不能清償之虞，且此情形業使其
    陷於經濟上之困境時，法院始應准之進行更生程序。
  (二)抗告人戶籍地址於高雄市，現因工作關係住於臺東市，此有
    聲請狀、全戶戶籍資料附卷可稽（見原審卷第1 頁、第129
    頁），而抗告人固陳明其每月需支出餐費、水果、飲料、礦
    泉水、電話費、油料費、水電費、雜支、考試書籍等計11,5
    03元，惟債務人既因債務高築陷於經濟困難，則除特殊必要
    情形外，自應撙節支出，本院參諸內政部公告99年度臺灣省
    每人每月最低生活費用（含食、衣、住、行、育、樂費用）
    為9,829 元等情，認抗告人主張其每月基本生活開銷應以9,
    829 元為宜，其逾此範圍之主張所主張之項目及金額除有特
    殊情況即難認必要。至抗告人固主張其係從事就業輔導，需
    走訪原住民族部落、拜訪廠商、陪同面試及辦理就促活動等
    ，所以油料費及茶水費會較一般上班族多云云，然抗告人因
    公支出之油料費得檢具單據核實支給，每月最高核給2,000
    元，超支不增撥，剩餘可延用，現每月油料最高得領3,000
    元，此有原住民就業服務員僱用契約書、申請油料費明細在
    卷可參（見原審卷第118 至123 頁、本院卷第60至69頁），
    則抗告人因公支出之油料費用，僱用之臺東縣政府既有核實
    補助，其又無舉證該補助顯低於其工作上所需，自不得就此
    另為主張具有特殊情況而需增列支出，另抗告人經濟既有困
    難，工作上若需時常在外走訪，即應自行準備茶水以節省支
    出，是其主張具有購買礦泉水及飲料之特殊需求云云仍非可
    採。
  (三)抗告人之父母戶籍址均於花蓮縣，其父98年度所得484,768
    元，其中利息所得為472,801 元，名下有1 棟房屋、4 筆土
    地、1 輛汽車及1 筆投資，課稅價值計11,071,780元，其母
    98年度所得37,409元，其中利息所得為29,745元，名下有田
    賦2 筆及投資4 筆，課稅價值計1,822,380 元，此有稅務電
    子閘門財產所得調件明細表、個人戶籍資料附卷可參（見本
    院卷第48至51頁、第74至78頁），則以上開利息所得，其父
    母之存款甚豐，且其等名下復有前述價值之財產，足見其等
    客觀上應有相當資力，而無不能維持生活之情形，是其等應
    無庸抗告人扶養，又抗告人固主張因積欠家人超過150 萬元
    ，是以於年節準備禮金與父母，平均每月需支出1,500 元云
    云，然其就此並無舉證以實其說，自難採信，是其此項支出
    應不與列計為每月必要生活費用。
  (四)抗告人又主張其因跟會，每月需支出5,300 元云云，惟抗告
    人所參與之合會期間為99年4 月至100 年3 月，此有會單在
    卷可稽（見本院卷第30頁），則以該合會現已屆期，抗告人
    自無庸再為本項支出，是其主張將此支出列計為其必要生活
    費用云云亦非可採。
  (五)抗告人現每月月薪為32,928元，需支付勞保費533 元、健保
    費435 元，而其98年度繳納所得稅為4,886 元，此有臺東縣
    政府臨時人員薪資清冊、綜合所得稅納稅證明書在卷可按（
    見本院卷第53至56頁），則其每月收入扣除勞健保費及所得
    稅應為31,553元（計算式：00000-000-000-0000/12 ＝3155
    3 ）。
  (六)綜上，抗告人每月收入為31,553元，則於扣除上開支出後，
    仍餘21,724元可供還款（計算式：00000-0000＝31724 ），
    而澳盛銀行係提供180 期、利率0%、每期還款16,200元之協
    商還款方案，此有前置協商不成立通知書附卷可憑（見原審
    卷第60頁），則以其上開還款能力，顯足以支應上開協商還
    款方案，況縱澳盛所提供者為抗告人所陳之每月18,630元，
    以其還款能力亦無不能清償之情，此自難認有抗告人不能清
    償債務或不能清償之虞之情事。
四、綜上所述，抗告人之抗告理由，均非可採。抗告人於聲請前
    既無不能償債務或有不能清償之虞之情事，依上開說明及規
    定，其聲請之更生已屬要件不備，自應駁回其更生之聲請。
    從而，原審裁定駁回抗告人更生之聲請，並無違誤。抗告意
    旨指摘原裁定不當，求予廢棄，為無理由，應予駁回。
五、據上論結，本件抗告為無理由，依消費者債務清理條例第15
    條，民事訴訟法第495 條之1 第1 項、第449 條第1 項、第
    95條、第78條，裁定如主文。
中    華    民    國   100    年    4     月    22    日
                  民事第四庭  審判長法  官  黃宏欽
                                    法  官  楊淑珍
                                    法  官  楊淑儀
上為正本係照原本作成
對本裁定除有涉及法律見解且具有原則上之重要性者外，不得再
抗告。如提再抗告，應於裁定送達後十日內，以書狀向本院提出
再抗告，並繳納再抗告費新臺幣1,000元。
中    華    民    國   100    年    4     月    22    日
                                    書記官  王資惠